【裁判字號】    89,易,2463
【裁判日期】    891030
【裁判案由】    竊盜
【裁判全文】
臺灣高雄地方法院刑事判決                        八十九年度易字第二四六三號
    公  訴  人  臺灣高雄地方法院檢察署檢察官
    被      告  丙○○
    被      告  乙○○
右列被告因竊盜案件，經檢察官提起公訴（八十八年度偵字第二六八八０號、偵字第
二九四六三號），本院判決如左：
    主  文
丙○○攜帶兇器竊盜，處有期徒刑柒月。
乙○○無罪。
    事  實
一、丙○○基於意圖為自己不法之所有之犯意，於民國八十八年十月五日某時，攜帶
    向友人借來之客觀上具危險性、可供兇器使用之電鑽一支，在高雄市○○區○○
    路二二０號前，以該電鑽鑽壞統一企業股份有限公司（下稱統一公司）在該處擺
    設之自動販賣機上供開啟拿取機內硬幣所用之小門上之鎖後（該販賣機當時係屬
    統一公司之職員戊○○負責管理，又毀損部分未據告訴），打開小門竊取機內之
    不詳數目之硬幣共計新臺幣（下同）三百元，嗣於八十八年十一月一日凌晨三時
    許，丙○○因在高雄市○○區○○路二二七號前行跡可疑，經高雄市後勁巡守隊
    之隊員甲○○、丁○○攔查並報警前來，始查獲前情。
二、案經高雄市政府警察局楠梓分局報請臺灣高雄地方法院檢察署檢察官偵查起訴。
    理  由
甲、有罪部分：
一、訊據被告丙○○矢口否認右揭竊盜事實，並辯稱其並無竊取統一公司在高雄市○○區○○路二二０號前擺設之自動販賣機內之硬幣之行為云云，然查被告丙○○
    先前迭於警訊、偵訊（見八十八年度偵字第二九四六三號卷第二十四頁背面）及
    本院訊問（見八十九年九月四日訊問筆錄）時均對右開竊盜事實坦承不諱，且證
    人戊○○亦於警訊及偵查時均證稱統一公司在高雄市○○區○○路二二０號前擺
    設之自動販賣機確曾於八十八年十月五日遭人破壞竊路取機內共計三百元之硬幣
    等語至明，核與被告丙○○先前所供相符，從而，被告丙○○嗣後翻異前詞，足
    認無非事後卸責之詞，不足為信，事證明確，被告犯行洵堪認定。
二、接電鑽乃供鑽洞之鐵器，相當銳利危險，足以傷人之身體，自屬兇器。是核被告
    丙○○所為，係犯刑法第三百二十一條第一項第三款之攜帶兇器竊盜罪。爰審酌
    被告丙○○為圖獲得金錢，竟攜帶兇器為竊盜行為，侵害他人財產權及破壞社會
    安寧，且犯後猶飾詞否認犯行，犯後態度難認良好，然念其竊取金額非高，侵害
    尚屬非大等一切情狀，量處如主文所示之刑，以示懲儆。至於公訴意旨雖認被告
    尚構成累犯等語，然查被告丙○○先前於八十六年間因竊盜等案件，經法院判處
    有期徒刑十一月確定，再於八十六年間因違反麻醉藥品管理條例案件，經本院判
    處有期徒刑四月、如易科罰金以三百元折算一日確定，並於八十七年間再因竊盜
    案件，經本院判處有期徒刑一年二月確定，且上開後二案定執行刑為一年二月確
    定，與第一案接續執行，嗣於八十七年十二月二十九日假釋出獄，並於八十八年
    十二月十一日假釋期滿，有臺灣高等法院被告全國前案紀錄表及臺灣高雄地方法
    院檢察署刑案資料查註紀錄表可按，並經調閱臺灣高雄地方法院檢察署八十八年
    執護字第一三三號觀護卷查核無誤，從而被告丙○○本件竊犯行時間，尚未在前
    案假釋期滿之後，自非所謂前案執行完畢後五年內再犯罪之情形，無從論以累犯
    之理，再公訴意旨另認被告丙○○尚有與被告乙○○二人於八十八年十一月一日
    凌晨三時許，共同著手為竊取統一企業公司擺設在高雄市○○區○○路二二七號
    前之自動販賣機內之硬幣之行為等語，惟此部並不構成犯罪（理由詳見後述乙之
    部分），然因公訴意旨認此與前開成罪部分有連續犯之裁判上一罪關係，爰不另
    為無罪之諭知，均附此敘明。
乙、無罪部分：
一、公訴意旨略以：被告丙○○、乙○○共同基於意圖為自己不法所有之犯意聯絡，
    於八十八年十一月一日凌晨三時許，共同至高雄市○○區○○路二二七號前，由
    被告乙○○在車上等待，而由被告丙○○持電鑽一把，著手破壞統一公司所有由
    戊○○掌管之自動販賣機，圖竊取該販賣機內之金錢之際，為警員當場查獲，而
    被告乙○○則趁機逃逸，故認被告丙○○、乙○○尚涉犯刑法第三百二十一條第
    二項、第一項第三款之攜帶兇器竊盜未遂罪等語。
二、查公訴意旨無非以被告丙○○所供及查扣之電鑽一支，為論罪之據。訊之被告丙○○對於右揭與被告乙○○共同基於竊取統一公司在高雄市○○區○○路二二七
    號前擺設之自動販賣機內之金錢之意，方共同至上址之情，固為坦承，然辯稱：
    因被告乙○○邀伊竊取前開表示自動販賣機內之金錢以供其贖回質押於加油站之
    國民身分證，伊遂攜帶向友人借來之電鑽由被告乙○○開車搭載同至距離上址約
    十幾公尺處停車，原先伊在車上等，而由被告乙○○一人攜帶電鑽至上址擺放之
    自動販賣機處，惟過一會兒其回來向伊表示該自動販賣機處並無插座可供插電鑽
    之插頭，伊遂下車至該自動販賣機處仔細查看，發現確實無插座，再檢查四週亦
    未見有何插座，伊心想沒辦法，只得拿起電鑽欲回車上，行走中突然有二名共騎
    一部機車之巡守隊員將伊叫住，問伊抱著電鑽在這邊作什麼，伊見狀即將電鑽丟
    於地上，並表示係友人要伊將電鑽取回，並表示友人現於前方之汽車內，嗣巡守
    隊員報警前來，巡守隊員向警員表示該汽車業已突然開走，伊並向警員供稱該開
    車之人為被告乙○○等語，而被告乙○○則堅詞否認竊盜犯行，並以：伊從未與
    被告丙○○共同攜帶電鑽至上址擺放之自動販賣機處著手為竊取機內硬幣之行為
    等語為辯。
三、按犯罪之事實應依證據認定之，無證據不得推定其犯罪事實，刑事訴訟法第一百
    五十四條定有明文，次按行為人所意圖實現之犯罪行為，如尚在預備階段，則因
    一般之預備行為與犯罪之既遂間尚有相當距離，且對法益猶未達侵害之危險性，
    故我國刑法原則上就犯罪之預備行為不予犯罪化，僅基於特殊考量，就少數犯罪
    類型例外處罰預備行為。從而本此認知，就未遂與不罰之預備行為間之界分點，
    即著手之認定，參酌最高法院三十年上字第六八四號：「刑法第二十五條所謂已
    著手於犯罪行為之實行，係指對於構成犯罪要件之行為，已開始實行者而言，若
    於著手此項要件行為以前之準備行為，係屬預備行為，除法文有處罰預備犯之明
    文，應依法處罰外，不能遽以未遂犯罪論擬。」所揭櫫之意旨，復衡酌刑法規定
    之犯罪構成要件，均有其所欲保護之法益等情以觀，對於著手之認定，應以犯罪
    構成要件及所欲保護之法益為中心，就行為人之行為，至少在出現與犯罪構成要
    件有直接關連、而堪認足以直接促成犯罪構成要件遂行之動作、舉止，且已對所
    欲保護之法益產生侵害之危險性時，方可認為著手。經查依被告丙○○前開所陳
    ，被告丙○○、乙○○應係欲以扣案之該支電鑽鑽開統一公司在高雄市○○區○○路二二七號前擺設之自動販賣機上供開啟拿取機內硬幣所用之小門後，再拿取
    機內硬幣之方式達成渠等竊取金錢之目的，然經勘驗扣案之電鑽，其具有插頭，
    顯需透過電力插座方可取得驅動該電鑽之動力之情，有本院八十九年十月七日勘
    驗筆錄，再前開統一公司在高雄市○○區○○路二二七號（即米堤美語安親班）
    騎樓處所擺設之自動販賣機，其係以電線直接延伸入高雄市○○區○○路二二七
    號房屋內之配電箱總開關之方式，取得電源，在該販賣機之四周及所在之騎樓處
    ，並無任何插座可供使用等情，有本院八十九年九月十五日現場堪驗筆錄及現場
    相片四幀在卷可參，再者證人即逮獲被告丙○○之後勁巡守隊之隊員甲○○、丁○○除均證稱：伊等當時共乘機車巡邏，在高雄市○○區○○路二二七號前之自
    動販賣機處有一人即被告丙○○蹲在那邊行蹤可疑，離被告丙○○左側約五、六
    公尺處有一輛車停在人行道上，伊等過去盤查被告丙○○，當時被告丙○○手持
    電鑽尚未鑽自動販責機，其一見伊等過去即將電鑽丟往身旁之鞋架後欲逃跑，但
    遭甲○○抱住，在制服被告丙○○時前開停於人行道上之車即疾駛離開，被告丙○○嗣在警局有坦承該開車之人係被告乙○○，其二人係一起進行竊盜行為等語
    外，並陳稱該自動販責機並未遭到破壞等語（見本院八十九年九月十五日訊問筆
    錄），是依前所述，從本件遭查扣之電鑽，係有插頭而須插用插座方可取得驅動
    之電源之電鑽，而前開自動販責機本身及所在四周，確實無任何供插用取得電源
    之插座設備存在，且依證人甲○○、丁○○證述之逮捕被告丙○○之現場情形，
    被告丙○○應尚無以電鑽鑽挖自動販責機之動作等情綜合以觀，被告丙○○辯稱
    因前揭自動販責機本身及所在四周無提電源使用之插座，根本無法使用扣案之電
    鑽鑽挖該自動販責機等語，應屬可信。從而，本件縱認被告丙○○、乙○○確實
    存有共同竊取前揭自動販責機內之硬幣之犯意聯絡，且復欲以扣案之電鑽來鑽挖
    該自動販賣機以利取得機內硬幣之犯罪計劃，來遂行渠二人竊盜之目的，惟依現
    場情形，因無從取得提供驅動電鑽之電源，致被告二人雖徒有電鑽亦無使用之餘
    地，是從被告二人上開動作觀察，渠等縱係持有電鑽，亦因欠缺電源而連自動販
    賣機之外部都無法破壞，更遑論得以有何搜尋及竊取機內金錢之行為存在，且渠
    等除此之外，亦未見另再施以其他破壞該自動販賣機外部之動作，則被告上揭所
    為，尚難認對該自動販賣機內之財產法益，業已構成侵害之危險性，揆諸前開說
    明，實未達著手之階段。職是，縱認被告二人確存有竊盜之犯意，然因公訴意旨
    所指被告二人此部分犯嫌，尚未達竊盜之著手階段，性質上僅屬預備行為，而刑
    法第三百二十條並無規定處罰竊盜罪之預備行為，自不得以竊盜未遂罪相繩，此
    外復查無其他證據足認被告乙○○有何竊盜未遂之犯行，既不能證明被告乙○○
    有此犯罪，爰應諭知無罪之判決（關於被告丙○○之被訴竊盜未遂之部分，因公
    訴人認此與前開成罪之部分有連續犯之裁判上一罪關係，故不另為無罪之諭知，
    詳如前述）。
據上論斷，應依刑事訴訟法第二百九十九條第一項前段、第三百零一條第一項，刑法
第三百二十一條第一項第三款，判決如主文。
本案經檢察官姜麗儒到庭執行職務。
中      華      民      國    八十九    年      十      月     三十     日
                                臺灣高雄地方法院刑事第二庭
                                    法  官    陳  威  龍
右正本證明與原本無異。
如不服本判決，應於判決送達後十日內，向本院提出上訴狀。
                                    書記官    林  雯  琪
中      華      民      國    八十九    年      十      月     三十一   日
附錄本判決論罪之法條：
刑法第三百二十條第一項第三款
犯竊盜罪而有左列情形之一者，處六月以上五年以下有期徒刑：
三、攜帶兇器而犯之者。


司法院資訊處製作；財團法人民間司法改革基金會備份。
